【裁判字號】    98,聲判,87
【裁判日期】    990618
【裁判案由】    聲請交付審判
【裁判全文】
臺灣板橋地方法院刑事裁定              98年度聲判字第87號
聲  請  人  甲○○
代  理  人  郭宏義律師
被      告  乙○○
上列聲請人因被告涉嫌妨害名譽案件，不服臺灣高等法院檢察署
98年度上聲議字第6389號駁回再議之處分（原不起訴處分案號：
臺灣板橋地方法院檢察署98年度偵字第17867 號），聲請交付審
判，本院裁定如下：
    主  文
聲請駁回。
    理  由
一、聲請意旨略以：
(一)、被告乙○○所發簡訊之時間為民國98年2 月8 日14時10分許
    ，當時被告已身在犯案地點，並非遠在天邊，而其於同日14
    時34分4 秒為本案行為，事屬可能，不能以此作為被告乙○
    ○未為本案行為之證明。
(二)、聲請人即告訴人甲○○就被告乙○○之陳述，已具狀聲請調
    查相關人等手機之通聯記錄，以確認其陳述是否屬實，而同
    案被告黃敬恩及其妻陳麗美於98年2 月8 日當天下午是否有
    在發話現場，被告乙○○之友人趙裔智是否如其所言至其位
    於臺北縣永和市住家附近，此一證據方法，若經檢察官調查
    後即可釐清事實之真相，不能謂聲請人未有舉證。而偵查機
    關疏未調查即予縱放，應有聲請交付審判之理由。
(三)、調查手機與基地臺之關係，應該要傳訊行動電話公司工程師
    來說明，怎可憑1 份網路地圖就斷定何一基地臺處理被告住
    家或附近住處之手機話務。該2 基地臺負荷哪一地區之話務
    ，應由工程師提出資料說明。我國基地臺稠密，或者會有互
    相涵蓋之問題。又基地臺迭經民眾抗稱拆除，每一基地臺涵
    蓋（服務）地區或許經常有所變動或調整，未傳訊工程師，
    實有查證不周之處。
(四)、不起訴處分內容未就同案被告黃敬恩及其配偶陳麗美於98年
    2 月8 日下午是否在行為現場（即被告乙○○家中）此一手
    機通聯證據作說明，若同案被告黃敬恩及其配偶當日不在現
    場，根本不可能為本案行為，而被告乙○○教唆同案被告黃
    敬恩出面頂替，已涉妨害司法公正，偵查機關顯有應行調查
    之證據未予調查之違法。
(五)、被告乙○○既稱98年2 月8 日下午因友人趙裔智來訪，故其
    離家下樓至附近7-11云云，則趙裔智當日是否如被告所述之
    行蹤，亦未見偵查機關調查其行蹤（手機號碼：0000000000
    號）說明其原委，即為被告乙○○不起訴處分，實屬疏略。
(六)、同案被告黃敬恩業於偵查中供稱：當天確實是伊使用被告之
    帳號，將「臺灣論壇」之文章轉貼至上開網頁，而臺灣論壇
    為國內甚大之論壇，紀錄保留良久，檢察官未命同案被告黃
    敬恩提出其自臺灣論壇「何文章」轉貼？亦未自行上網搜尋
    或命臺灣論壇負責人提出相關資料以佐同案被告黃敬恩說法
    ，實未盡調查之責。
(七)、同案被告黃敬恩並非寶吉祥中醫診所病患，與聲請人亦毫無
    淵源，根本無為本案不法行為之動機，而被告乙○○與聲請
    人同為執業中醫師，其為本案行為人，合情合理，亦絕非聲
    請人之猜測。爰依法聲請本院裁定准予交付審判等語。
二、按告訴人不服上級法院檢察署檢察長或檢察總長認再議為無
    理由而駁回之處分者，得於接受處分書後10日內委任律師提
    出理由狀，向該管第一審法院聲請交付審判，刑事訴訟法第
    258 條之1 第1 項定有明文。本件聲請人即告訴人甲○○告
    訴被告乙○○涉犯刑法第310 條第2 項之妨害名譽罪嫌，經
    臺灣板橋地方法院檢察署檢察官偵查後，於98年9 月11日以
    98年度偵字第17867 號為不起訴處分，聲請人不服聲請再議
    ，經臺灣高等法院檢察署檢察長於98年10月23日以98年度上
    聲議字第6389號處分書駁回再議之聲請，嗣聲請人於98年11
    月12日收受該處分書後，於98年11月17日委任律師提出刑事
    聲請交付審判狀，向本院聲請交付審判等情，業經本院依職
    權調取前揭檢察署偵查卷證核閱無誤，並有臺灣高等法院檢
    察署送達證書、聲請人所提刑事聲請交付審判狀上所附本院
    收狀戳在卷可稽，是聲請人之聲請程序合於首揭規定，先予
    敘明。
三、次按交付審判制之立法意旨，係對於檢察官不起訴或緩起訴
    裁量權制衡之一種外部監督機制，法院僅在就檢察官所為不
    起訴或緩起訴之處分是否正確加以審查，以防止檢察機關濫
    權，依此立法精神，法院就聲請交付審判案件之審查，所謂
    「得為必要之調查」，其調查證據之範圍，自應以偵查中曾
    顯現之證據為限，不可就告訴人新提出之證據再為調查，亦
    不可蒐集偵查卷外之證據，否則將與刑事訴訟法第260 條之
    再行起訴規定混淆不清（臺灣高等法院91年4 月25日第1 次
    刑事庭庭長法律問題研究會議決議意旨參照）。又法院裁定
    交付審判，即如同檢察官提起公訴使案件進入審判程序，是
    法院裁定交付審判之前提，必須偵查卷內所存證據已符合刑
    事訴訟法第251 條第1 項規定「足認被告有犯罪嫌疑」而檢
    察官應提起公訴之情形，亦即該案件已經跨越起訴門檻，否
    則，縱或法院對於檢察官所認定之基礎事實有不同之判斷，
    但如該案件仍須另行蒐證偵查始能判斷應否交付審判者，因
    交付審判審查制度並無如同再議救濟制度得為發回原檢察官
    續行偵查之設計，法院仍應依同法第258 條之3 第2 項前段
    之規定，以聲請無理由而裁定駁回。復按事實之認定，應憑
    證據，如未能發現確實之證據，或證據不足以證明，自不能
    以推測或擬制之方法，以為裁判基礎（最高法院40年臺上字
    第86號判例意旨參照）。而告訴人之告訴，係以使被告受刑
    事訴追為目的，是其陳述是否與事實相符，仍應調查其他事
    實以資審認，始得為不利被告之認定（最高法院52年臺上字
    第1300號判例意旨參照）。又得為訴訟上之證明者，無論為
    直接或間接證據，須客觀上於一般人均不致有所懷疑，而達
    於確信之程度者，始可據為有罪之認定，倘其證明尚未達於
    確信之程度，而有合理可疑存在時，即難據以為被告之不利
    認定（最高法院80年度臺上字第553 號判決意旨參照）。
四、告訴意旨認被告乙○○涉有上開加重誹謗罪嫌，無非係以刊
    登誹謗文字之行為人係在被告乙○○位於臺北縣永和市○○
    路15巷8 號3 樓住處上網及使用被告乙○○於雅虎奇摩網站
    之帳號及暱稱，且被告乙○○亦係中醫師等節為其主要論據
    。惟訊據被告乙○○堅詞否認有何妨害名譽犯嫌，辯稱：伊
    雖本身從事中醫，但不可能張貼這樣的文章，當天下午伊將
    電腦開啟，使用雅虎奇摩帳號「eatbao2 」登入後，出去住
    處附近巷口之便利商店拿東西給友人趙醫師，之後就回家了
    等語。經查：
(一)、被告乙○○所申請之雅虎奇摩帳號「eatbao2 」於98年2 月
    8 日14時28分許登入雅虎奇摩網站內之「YAHOO ！奇摩知識
    + 」網頁（網址：http://tw.knowledge.yahoo.com/questi
    on/question?qid=0000000000000 ），並於同日14時34分許
    ，回應網友提出之「關於寶吉祥中醫診所」問題時，以「阿
    一是一貫道的同性戀者」之暱稱，在該網頁刊登內容為「首
    先你得準備很多錢。那裡有個號稱活佛級的醫師。掛號費大
    概七千元，其他買藥的錢另計。還有加持過的珠寶得配戴。
    這個價錢另計。參考資料，老闆是個港仔」等文字之事實，
    有「YAHOO ！奇摩知識+ 」網頁列印資料1 紙、雅虎奇摩帳
    號「eatbao2 」基本資料及97年10月9 日至98年2 月25日之
    登錄IP資料、中華電信數據CRIS查詢單結果檔各1 份在卷可
    稽（見98年度偵字第9261號偵查卷宗第13至19頁），堪信屬
    實。復據同案被告黃敬恩於警詢時及檢察官訊問時均一致供
    稱：伊於當日與太太、小孩回娘家即臺北縣永和市○○路15
    巷8 號3 樓，因見被告乙○○之電腦開啟，伊就直接使用被
    告乙○○之雅虎奇摩帳號「eatbao 2」進入「YAHOO ！奇摩
    知識+ 」網頁，將臺灣論壇上的文章轉貼過去等語（見98年
    度偵字第9261號偵查卷宗第5 、6 頁、第25、65頁）。再觀
    諸被告乙○○於同日10時9 分許使用其所有之0000000000號
    門號時，基地臺位置係在距離上址住處較近之臺北縣永和市
    ○○路198 號、民權路2 號、4 號7 樓附近，惟於同日14時
    10分許使用上開門號時，基地臺位置則在距離上址住處較遠
    之臺北縣永和市○○路95巷3 號13樓，此有0000000000號門
    號雙向通聯查詢資料1 份、「UrMap 你的地圖網」查詢資料
    2 紙附卷可參（見98年度他字第2601號偵查卷宗第13至17頁
    ），是被告辯稱：當日下午伊未刊登上開文字，案發當時伊
    係出門至住家附近等語，尚非無稽，堪予採信，本件刊登文
    字之實際行為人應係同案被告黃敬恩無疑。告訴人甲○○固
    質疑同案被告黃敬恩非本案實際行為人，然並未提出事證以
    實其說，是本件尚難僅憑告訴人之單一指訴，即遽認被告乙
    ○○確有刊登上開文字之行為。此外，復查無其他積極證據
    足認被告乙○○有何妨害名譽犯嫌，揆諸前揭法律規定及判
    例意旨，應認被告犯罪嫌疑尚有不足。
(二)、至聲請人另認：偵查機關未調取同案被告黃敬恩及其配偶陳
    麗美、被告乙○○友人趙裔智之行動電話通聯紀錄、亦未查
    明同案被告黃敬恩及其妻陳麗美於98年2 月8 日下午有無在
    案發現場、被告乙○○友人趙裔智斯時有無至被告乙○○住
    處附近、未傳訊工程師以明行動電話基地臺涵蓋（服務）範
    圍、亦未命同案被告黃敬恩提出自臺灣論壇所轉貼之文章或
    自行上網搜尋或命臺灣論壇負責人提出相關資料（即聲請意
    旨(二)至(六)），應有聲請交付審判之理由云云，均係指摘偵查
    機關有應行調查之證據未予調查之處。惟揆諸前揭說明，本
    院就聲請交付審判案件之審查，既不可就告訴人新提出之證
    據再為調查，亦不可蒐集偵查卷宗以外之證據，是聲請人上
    開所陳自非聲請交付審判之適法理由，併此敘明。
五、綜上所述，本案並無積極證據足資證明被告乙○○有妨害名
    譽之犯行，揆諸首揭法條規定及判例意旨，尚不得僅憑聲請
    人片面之指訴，遽令被告乙○○擔負妨害名譽罪責，應認其
    罪嫌不足。故原偵查、再議程序認被告乙○○犯罪嫌疑不足
    ，分別為不起訴處分、駁回再議之處分，核無不當，而聲請
    人聲請交付審判之理由，已經前開不起訴處分書及駁回再議
    處分書詳細論列說明為不起訴處分及駁回再議聲請之理由，
    復無何違背經驗法則、論理法則或其他證據法則之情事。聲
    請人猶執陳詞，指摘不起訴及駁回再議處分為不當，聲請交
    付審判，自無理由，應予駁回。
據上論斷，應依刑事訴訟法第258 條之3 第2 項前段，裁定如主
文。
中    華    民    國    99    年    6     月    18    日
                  刑事第九庭審判長法  官  白光華
                                  法  官  楊志雄
                                  法  官  賴彥魁
上列正本證明與原本無異。
本裁定不得抗告。
                                  書記官  楊文祥
中    華    民    國    99    年    6     月    18    日

司法院資訊處製作；財團法人民間司法改革基金會備份。
